臺灣板橋地方法院刑事判決　　　　　　　　　　　　　　九十一年度易字第五六號
　　公　訴　人　臺灣板橋地方法院檢察署檢察官
　　被　　　告　洪億實業有限公司
　　代　表　人　甲○○
　　被　　　告　丙○○
右列被告因違反化粧品衛生管理條例案件，經檢察官提起公訴（九十年度偵字第二０
七號），本院判決如左：
    主  文
洪億實業有限公司、丙○○均無罪。
    理  由
一、公訴意旨略以︰被告丙○○係設於臺北縣新莊市○○路三四七巷八弄十號五樓洪
    億實業有限公司（下稱洪億公司）之負責人，明知化粧品之製造，非經領有工廠
    登記證者，不得為之，竟於民國八十八年七月十五日擅自製造「ＳＯＤ長堤自然
    色彩染髮霜」化粧品（外盒標示為衛署粧製字第一二九一號，惟該字號業經行政
    院衛生署於八十四年六月十九日以衛署藥字第八四０三七四三二號公告註銷），
    嗣為台北縣政府於八十九年九月二日，在台北縣永和市○○路一三六號天恩藥房
    查獲，並扣得外盒標示有效期間至西元二００四年七月十五日之上開染髮霜一盒
    ，因認被告丙○○違反化粧品衛生管理條例第十五條第一項「化粧品之製造，非
    經領有工廠登記證者，不得為之」之規定，應依同條例第二十七條第一項處斷，
    法人被告洪億實業有限公司則應依同條例第三項處斷云云。
二、按犯罪事實應依證據認定之，無證據不得推定其犯罪事實，又不能證明被告犯罪
    者，應諭知無罪之判決，刑事訴訟法第一百五十四條、第三百零一條第一項分別
    定有明文。所謂認定犯罪事實之證據，係指足以認定被告確有犯罪行為之積極證
    據而言，該項證據自須適合於被告犯罪事實認定，始得採為斷罪資料；又苟未能
    發現相當證據，或證據不足以證明，自不能以推測或擬制之方法，以為裁判基礎
    ；最高法院著有二十九年上字第三一０五號及四十年台上字第八六號判例可資參
    照。
三、查洪億公司已於九十年六月一日申請變更登記負責人為甲○○，有經濟部中部辦
    公室九十一年二月六日經（九一）中辦三管字第０九一三０八六七七三０號函所
    附洪億公司變更登記事項資料影本等件附卷可稽，起訴書記載洪億公司之代表人
    為丙○○，洵屬違誤，核先指明。
四、公訴人認被告二人涉犯前揭化粧品衛生管理條例罪嫌，係以：(一)查扣之上開染髮
    霜一盒；(二)扣案之染髮霜係由天恩西藥房直接向洪億公司所購買，業經天恩西藥
    房於台北縣政府衛生局化粧品檢驗現場紀錄表所載明，亦為被告丙○○所承認；
    (三)上開染髮霜外盒標示為「衛署粧製字第００一二九一號」之化粧品，其許可證
    業經行政院衛生署於八十四年六月十九日以衛署藥字第八四０三七四三二號公告
    註銷，有行政院衛生署藥物食品檢驗局八十九年十一月四日藥檢壹字第八九一六
    六二二號函附卷可稽；(四)查扣之化粧品包裝上載有保存期限五年，並貼有效期限
    至西元二００四年七月十五日止之標籤，以此推斷，該產品應於西元一九九九年
    （民國八十八年）七月十五日所製造，被告焉可能於八十四年間向憶麗化學工廠
    有限公司（下稱憶麗公司）購買當時尚未製造之產品？云云，為其論斷依據。
五、訊據被告丙○○及洪億公司之代表人甲○○固均坦承洪億公司有販賣上開染髮霜
    之事實，惟均堅詞否認有製造上開染髮霜之犯行，並均辯稱：上開染髮霜係憶麗
    公司之前負責人丁○○於八十四年初售與洪億公司的，當時洪億公司之負責人係
    乙○○等語。經查：
  （一）洪億公司自八十四年四月十七日設立登記起，即由乙○○擔任負責人（董事
        ），迄八十九年九月二十九日變更登記起，始改由被告丙○○擔任負責人，
        至九十年六月一日再申請變更登記負責人為甲○○，此有上開經濟部中部辦
        公室函所附洪億公司登記事項資料影本等件在卷可考，是被告丙○○係自臺
        北縣政府於八十九年九月二日查獲天恩西藥房陳列販賣扣案之上開染髮霜以
        後，始擔任洪億公司之負責人，本案實與被告丙○○無關；從而，公訴人認
        被告丙○○於八十八年七月十五日擔任洪億公司之負責人時擅自製造上開染
        髮霜，而於八十九年九月二日為台北縣政府查獲云云，洵屬違誤。
  （二）上開染髮霜係憶麗公司之前負責人丁○○於八十四年五月間售與洪億公司，
        當時洪億公司之負責人係乙○○，丁○○共約販賣數百盒之上開染髮箱與洪
        億公司等情，業據證人乙○○於本院到庭證述屬實，證人即洪億公司之職員
        施淑琴亦於九十一年二月八日至本院證稱：伊在四、五年前到洪億公司任職
        時就已看過上開染髮霜等語，另證人即憶麗公司之現在負責人戊○○亦於九
        十年四月十日檢察官訊問時及於九十一年三月一日本院審理時具結證稱：扣
        案之上開染髮霜可能是伊哥哥丁○○做的，因為之前憶麗公司之負責人是丁○○，丁○○現人在大陸等語，並有八十四年五月二十四日交易之估價單影
        本一紙、經濟部中部辦公室九十年四月二十日經（九０）中辦三管字第０九
        ０三０八七八一八０號書函所附憶麗公司股東名冊及上開經濟部中部辦公室
        函所附洪億公司登記事項資料影本等件在卷可考。又，憶麗公司於八十四年
        二月十六日取得行政院衛生署衛署粧製字第一二九一號含藥化粧品許可證，
        可依化粧品衛生管理條例規定製造「自梳雅泡沫染髮霜」，嗣因憶麗公司於
        上開許可證到期後未辦理展延手續，而經行政院衛生署於八十四年六月十九
        日以衛署藥字第八四０三七四三二號公告註銷上開許可證，此有行政院衛生
        署九十一年二月一日衛署藥字第０九一０００三五五四號函及所附上開許可
        證暨公告等相關資料、經濟部工廠登記證及公司執照等件影本在卷可按，則
        洪億公司於八十四年五月間向憶麗公司購買上開染髮霜時，憶麗公司確已依
        化粧粧品衛生管理條例規定，經核准發給製造染髮霜之許可證，該許可證尚
        未公告撤銷，如扣案之染髮霜非憶麗公司所製造，何以洪億公司能得知憶麗
        公司所取得之上開許可證字號？由此可知，被告洪億公司僅係單純向丁○○
        購買上開染髮霜後再轉售他人，被告洪億公司並無製造該染髮霜之行為。
  （三）扣案之上開染髮箱上記載有效期限至西元二０００四年七月十五日之標籤，
        係洪億公司自行張貼，與實際之保存期限不符，已據被告丙○○及洪億公司
        之代表人甲○○自承在卷，證人施淑琴亦於本院證稱：洪億公司因認上開染
        髮霜之品質未損壞，所以到八十九年間還在販賣該染髮箱等語，則公訴人以
        扣案之上開染髮霜包裝上記載保存期限五年，並貼有效期限至西元二００四
        年七月十五日止之標籤，而推斷該染髮霜應係於八十八年（即西元一九九九
        年）七月十五日所製造，並逕認定洪億公司不可能於八十四年間向億麗公司
        購買上開染髮霜云云，容有誤會。至於被告洪億公司涉嫌擅自將上開染髮霜
        之標籤（有效期限）改變出售，違反化粧品衛生管理條例第十二條規定，僅
        生衛生主管機關得否依同條例第二十八條規定課處罰鍰之行政違章問題。
六、綜上所述，被告洪億公司及丙○○所辯尚堪採信；公訴人並未查獲製造上開染髮
    霜之工廠、原料或包裝等足以證明被告洪億公司及丙○○有違反化粧品衛生管理
    條例第十五條第一項犯行之證據，而僅以扣案之染髮霜係天恩西藥房向洪億公司
    所購買，且該染髮霜外盒標示之許可證字號業經公告註銷，及包裝上所貼標籤記
    載有效期限至西元二００四年七月十五日止，而推斷扣案之染髮霜係洪億公司所
    製造，容有未洽；此外復查無其他積極證據足資證明被告丙○○及洪億公司有違
    法製造上開染髮霜之行為。揆諸前揭說明，本件不能證明被告洪億公司及丙○○
    犯罪，自應諭知被告二人均無罪之判決。
據上論斷，應依刑事訴訟法第三百零一條第一項，判決如主文。
本案經檢察官馬中琍到庭執行職務。
中    華    民    國      九十一      年      三      月      十五      日
                                  臺灣板橋地方法院刑事第三庭
                                      法  官  樊  季  康
右正本證明與原本無異。
如不服本判決，應於判決送達後十日內，向本院提出上訴狀。
                                      書記官  馬  秀  芳
中    華    民    國      九十一      年      三      月  十八      日
